【裁判字號】    97,抗,120
【裁判日期】    970408
【裁判案由】    本票裁定
【裁判全文】
臺灣臺中地方法院民事裁定               97年度抗字第120號
抗  告  人  乙○○
                      號4樓
相  對  人  台北富邦商業銀行股份有限公司
法定代理人  甲○○
當事人間聲請本票准許強制執行事件，抗告人對於97年2月20日
本院台中簡易庭所為之裁定（97年度票字第2061號）提起抗告，
本院合議庭裁定如下：
    主  文
抗告駁回。
抗告程序費用新臺幣壹仟元由抗告人負擔。
    理  由
一、按本票執票人，依票據法第123條規定，聲請法院裁定許可
    對發票人強制執行，係屬非訟事件，此項聲請之裁定，及抗
    告法院之裁定，僅依非訟事件程序，以審查強制執行許可與
    否，並無確定實體上法律關係存否之效力，法院僅就本票形
    式上之要件是否具備予以審查，即為已足，至於當事人間實
    體上之爭執，應循訴訟程序以資解決，要非非訟裁定法院所
    得審酌，此有最高法院56年台抗字第714號、57年台抗字第
    76號判例意旨可資參照。次按，本票既已載明免除作成拒絕
    證書，執票人聲請裁定准予強制執行，即毋庸提出已為付款
    提示之證據。苟發票人抗辯執票人未為提示，依票據法第
    124條準用同法第95條但書之規定，即應由其負舉證之責（
    最高法院94年度台抗字第823號裁定參照）。
二、本件相對人主張：伊執有抗告人於民國94年11月8日簽發，
    到期日96年11月9日、內載金額新台幣（下同）60萬元，免
    除作成拒絕證書之本票一紙，詎屆期提示後尚有45萬6,320
    元未獲清償，依票據法第123條規定聲請裁定許可強制執行
    等情，已據提出本票1紙為證。原裁定予以准許，並無不合
    。抗告意旨略以：本票發票人經為免除作成拒絕證書之記載
    時，執票人固得不請求作成拒絕證書，而行使追索權，然執
    票人在行使追索權前，仍應於所定期限內為付款之提示，
    本件執票人即相對人雖陳稱於到期日後向抗告人為提示及催
    討，但卷內並無提示及催討之證據，原審裁定准相對人強制
    執行之聲請，實非適法等語，並請求原裁廢棄並發回原審法
    院更為裁定。經查，依前揭說明本票有免除作成拒絕證書之
    記載，依票據法第124條、第95條之規定，應由主張相對人
    未為提示之抗告人負舉證之責，本件相對人於聲請本票裁定
    准許強制執行時已主張其有經提示未獲付款，則抗告人即應
    負舉證之責，其未能證明相對人未為付款之提示，其抗告即
    應認為無理由，至於其若有實體之爭執則應循訴訟程序以資
    解決。是以，本件抗告為無理由，應予駁回。
三、據上論結，本件抗告為無理由，依非訟事件法第46條、第21
    條第2項、第24條第1項，民事訴訟法第495條之1第1項、第
    449 條第1項、第78條、第87條第1項，裁定如主文。
中    華    民    國    97    年    4    月    8     日
                  民事第四庭    審判長法  官  王金洲
                                      法  官  郭佳瑛
                                      法  官  陳文燦
以上正本係照原本作成。
如不服本裁定，僅得於收受本裁定正本送達後10日內，以適用法
規顯有錯誤為理由，向本院提出再抗告狀，（須附繕本一份及繳
納再抗告裁判費新台幣1,000元），經本院許可後始可再抗告，
前項許可以原裁定所涉及法律見解具有原則上重要性者為限。
中    華    民    國    97    年    4    月    8     日
                                      書記官  鄭淑英


司法院資訊處製作；財團法人民間司法改革基金會備份。
